臺灣高雄地方法院刑事判決　　　　　96年度訴字第2465號
公　訴　人　臺灣高雄地方法院檢察署檢察官
被　　　告　乙○○
上列被告因違反毒品危害防制條例案件，經檢察官提起公訴（
96年度毒偵字第4590號）及移送併辦（96年度毒偵字第5880號）
，被告於本院準備程序進行中為有罪之陳述，經本院合議庭裁定
由受命法官獨任改依簡式審判程序審理，並判決如下：
    主  文
乙○○施用第一級毒品，累犯，處有期徒刑壹年肆月。
    事  實
一、乙○○前於民國92年間，因施用毒品案件，經依本院93年度
    毒聲字第296 號裁定送觀察勒戒後，因無繼續施用毒品傾向
    ，於93年3 月30日觀察、勒戒執行完畢，經臺灣高雄地方法
    院檢察署檢察官以93年度核退偵字第69號為不起訴處分確定
    。另於93年間，因搶奪案件，經本院以93年度訴字第2769號
    判處有期徒刑1 年2 月確定，及因施用毒品案件，經本院以
    94年度訴字第216 號判處有期徒刑8 月確定，上開2 罪經定
    其應執行之刑為有期徒刑1 年9 月，入監執行後，於95年6
    月7 日縮短刑期假釋出監並付保護管束，甫於95年6 月11日
    保護管束期滿未經撤銷假釋，而以執行完畢論。詎仍不知悔
    改及戒絕毒癮，猶於上開強制戒治執行完畢釋放後5 年內，
    基於反覆、延續施用第一級毒品海洛因之單一行為決意，自
    95年10月底迄至96年4 月29日上午6 時許止，以約平均3 、
    4 天施用約1 次之頻率，不定時在位於高雄市新興區○○○
    路243 巷13號住處，以將第一級毒品海洛因摻水加入注射針
    筒內注射或摻入香煙中吸食之方式，施用第一級毒品海洛因
    多次，其中於附表所示時、地施用第一級毒品海洛因後，為
    警於附表所示查獲時、地查獲，經採集尿液送驗，檢驗結果
    均呈嗎啡陽性反應，而獲悉上情。
二、案經高雄市政府警察局新興分局報告臺灣高雄地方法院檢察
    署檢察官偵查起訴，及高雄市政府警察局苓雅分局報告同署
    檢察官偵查併案審理。
    理  由
一、按本件被告乙○○所犯係死刑、無期徒刑、最輕本刑為3 年
    以上有期徒刑以外之罪，其於準備程序就被訴事實為有罪之
    陳述，經本院告知簡式審判程序之旨，並聽取其與檢察官之
    意見後，認無不得或不宜改依簡式審判程序進行之情事，依
    刑事訴訟法第273 條之1 第1 項規定，裁定進行簡式審判程
    序，合先敘明。
二、訊據被告對於上揭事實於本院審理時供承不諱，且被告先後
    於附表所示之時間為員警所採集之尿液，經送檢驗之結果，
    均確呈嗎啡陽性反應，亦有附表所示之尿液檢驗報告共2 紙
    在卷可佐。被告自白於附表編號2 所示時間施用第一級毒品
    海洛因部分，係在併案意旨所載96年4 月29日下午2 時8分
    回溯24小時內之某時範圍內，應為同一事實。準此，被告之
    自白核與事實相符，洵堪採為論罪科刑之依據。本案事證明
    確，被告上開施用毒品犯行，堪以認定。
三、按觀察、勒戒或強制戒治執行完畢釋放後，5 年內再犯毒品
    危害防制條例第10條施用毒品之罪者，應依法追訴，同條例
    第23條第2 項定有明文。本件被告前於92年間，因施用毒品
    案件，經依本院93年度毒聲字第296 號裁定送觀察勒戒後，
    因無繼續施用毒品傾向，於93年3 月30日觀察、勒戒執行完
    畢釋放，經臺灣高雄地方法院檢察署檢察官以93年度核退偵
    字第69號為不起訴處分確定，有上揭不起訴處分書、該署刑
    案資料查註紀錄表、全國施用毒品案件紀錄表及臺灣高等法
    院被告前案紀錄表各1 份在卷可參。是被告於上開觀察、勒
    戒執行完畢釋放後，5 年內再犯本件施用第一級毒品海洛因
    罪行，依前開法條之規定，應依法追訴，本院自得依法論罪
    科刑。
四、又按「刑事法若干犯罪行為態樣，本質上原具有反覆、延續
    實行之特徵，立法時既予特別歸類，定為犯罪構成要件之行
    為要素，則行為人基於概括之犯意，在密切接近之一定時、
    地持續實行之複次行為，倘依社會通念，於客觀上認為符合
    一個反覆、延續性之行為觀念者，於刑法評價上，即應僅成
    立一罪。學理上所稱『集合犯』之職業性、營業性或收集性
    等具有重複特質之犯罪均屬之，例如經營、從事業務、收集
    、販賣、製造、散布等行為概念者是」（最高法院95年度台
    上字第1079號判決參照），毒品危害防制條例既依成癮性、
    濫用性及對社會危害性而將毒品分為四級，且僅規定處罰施
    用第一、二級毒品，足見毒品危害防制條例所處罰施用第一
    、二級毒品，其構成要件之行為要素係具有成癮、濫用之反
    覆、延續實行，且本件被告前經觀察、勒戒及因施用毒品經
    判處徒刑，有台灣高等法院被告前案紀錄表1 份可憑，其均
    未能戒除施用毒品之習，又以每3 、4 天施用1 次之頻率施
    用第一級毒品海洛因，足見其已染有毒癮，確係基於因成癮
    而反覆施用第一級毒品海洛因甚明，依社會通念於客觀上認
    為符合一個反覆、延續性之行為觀念，於刑法評價上，即應
    僅成立「集合犯」之一罪。再按海洛因係毒品危害防制條例
    第2 條第2 項第1 款所稱之第一級毒品，不得非法持有、施
    用。核被告所為，係犯毒品危害防制條例第10條第1 項之施
    用第一級毒品海洛因罪。其持有第一級毒品海洛因之低度行
    為，為施用第一級毒品海洛因之高度行為所吸收，不另論罪
    。併辦意旨所指如附表編號2 之施用行為，及附表1 所示、
    起訴事實所載以外其餘施用之次數部分，既均與起訴部分有
    集合犯之實質上一罪關係，應為起訴效力所及，本院自應併
    予審究，附此敘明。又被告於93年間，因搶奪案件，經本院
    以93年度訴字第2769號判處有期徒刑1 年2 月確定，及因施
    用毒品案件，經本院以94年度訴字第216 號判處有期徒刑8
    月確定，上開2 罪經定其應執行之刑為有期徒刑1 年9 月，
    入監執行後，於95年6 月7 日縮短刑期假釋出監並付保護管
    束，於95年6 月11日保護管束期滿未經撤銷假釋，而以執行
    完畢論，其於五年之內故意再犯本件有期徒刑以上之罪，為
    累犯，應依法加重其刑。又爰審酌被告經觀察、勒戒及徒刑
    執行後，仍未能戒絕其毒癮，足證前開保安處分措施及處刑
    均已難矯治其惡性，惟念其於犯罪後坦承犯行、所犯為自戕
    行為及考量其施用期間、次數、頻率等一切情狀，量處如主
    文所示之刑，以資懲儆。末按「中華民國96年罪犯減刑條例
    」雖經總統於96年7 月4 日公布，同年7 月16日施行，然本
    件被告上開集合犯行之最後犯罪時間，既在96年4 月29日上
    午6 時許，核不符該條例第2 條所規定需於96年4 月24日以
    前犯罪之減刑要件，應不予減刑，附此敘明。
據上論斷，依刑事訴訟法第273 條之1 第1 項、第299 條第1項
前段，毒品危害防制條例第10條第1 項，刑法第47條第1 項，判
決如主文。
本案經檢察官甲○○到庭執行職務。
中　　華　　民　　國　　96　　年　　8 　　月　　10　　日
                  刑事第十六庭  法　官  黃苙荌
以上正本證明與原本無異。
如不服本判決，應於判決送達後10日內，向本院提出上訴狀。
中　　華　　民　　國　　96　　年　　8 　　月　　10　　日
                                書記官  郭育秀
附錄本案論罪科刑法條全文：
毒品危害防制條例第10條
施用第一級毒品者，處6月以上 5 年以下有期徒刑。
附表：
┌──┬────┬────┬─────┬──────┬──────────┬────┐
│編號│施用時間│施用方式│犯罪地點  │查獲經過    │尿液檢驗結果        │備註    │
├──┼────┼────┼─────┼──────┼──────────┼────┤
│1   │95年11月│將海洛因│高雄市新興│於95年11月22│呈嗎啡陽性反應，有高│        │
│    │22日上午│摻入香煙│區○○○路│日下午4 時20│雄市政府警察局新興分│        │
│    │6、7    │中吸食。│243 巷13號│分許，在高雄│局偵辦毒品案件嫌疑人│        │
│    │時許    │        │。        │市新興區復橫│尿液採證代碼對照表、│        │
│    │。      │        │          │一路157 巷2 │高雄市立凱旋醫院（下│        │
│    │        │        │          │號前，因行跡│稱凱旋醫院）95年12月│        │
│    │        │        │          │可疑為警盤查│1 日濫用藥物尿液檢驗│        │
│    │        │        │          │，經其同意後│報告各1 紙在卷可稽。│        │
│    │        │        │          │，於同日採尿│                    │        │
│    │        │        │          │後送驗。    │                    │        │
├──┼────┼────┼─────┼──────┼──────────┼────┤
│2   │96年4 月│將海洛因│同上。    │於96年4 月29│呈嗎啡陽性反應，有高│併案部分│
│    │29日上午│摻水加入│          │日下午1 時40│雄市政府警察局苓雅分│（臺灣高│
│    │6 時許  │注射針筒│          │許，在高雄市│局偵辦煙毒麻藥案件嫌│雄地方法│
│    │        │內注射。│          │苓雅區○○街│疑人尿液採證代碼對照│院檢察署│
│    │        │        │          │與林富街口，│表、凱旋醫院96年5 月│96年度毒│
│    │        │        │          │因交通違規為│14日濫用藥物尿液檢驗│偵字第58│
│    │        │        │          │警攔查，經其│報告各1 紙附卷可稽。│80號）  │
│    │        │        │          │同意後，於96│                    │        │
│    │        │        │          │年4 月29日下│                    │        │
│    │        │        │          │午2 時8 分採│                    │        │
│    │        │        │          │尿送驗。    │                    │        │
└──┴────┴────┴─────┴──────┴──────────┴────┘
